【裁判字號】    99,交上訴,28
【裁判日期】    990420
【裁判案由】    公共危險
【裁判全文】
臺灣高等法院刑事判決                99年度交上訴字第28號
上  訴  人
即  被  告  乙○○
上列上訴人因公共危險案件，不服臺灣桃園地方法院98年度交訴
字第48號，中華民國98年12月30日第一審判決（起訴案號：臺灣
桃園地方法院檢察署98年度偵字第2331號），提起上訴，本院判
決如下：
    主  文
上訴駁回。
    事  實
一、乙○○於民國97年12月7日上午10時20分許，無照駕駛車號
    823-A U號營業用小貨車，行經桃園縣桃園市○○街43號前
    ，本應注意車前狀況，並隨時採取必要之安全措施，而當時
    天氣晴、視距良好、路面為平坦柏油道路，無缺陷或障礙物
    ，依其智識能力，並無不能注意之情事，竟疏未注意及此，
    不慎撞擊前方同向由丙○○所騎乘搭載其子成祥瑋之車號
    SEI-080 號輕型機車，致渠等2人人車倒地，丙○○因之受
    有左手及手臂多處擦傷之傷害，其子成祥瑋則受有左手及上
    唇多處擦傷之傷害（過失傷害部分，業經丙○○撤回告訴，
    由原審另為不受理之判決確定）。詎乙○○因未重新考領職
    業小貨車駕駛執照，為規避警方舉發，明知其所駕駛之小貨
    車肇事致丙○○、成祥瑋倒地受傷，竟基於肇事逃逸之犯意
    ，未停車查看，亦未對丙○○、成祥瑋施以必要之救護防止
    死傷情形擴大，旋駕車逕行駛離現場，適有甲○○從對向騎
    乘腳踏車行經該處，當場目睹上開事故發生之經過，攔阻乙○○離去，乙○○始停車折返，託友人陳鋒代為處理後續交
    通事故，隨即以送貨為由駕駛陳鋒之小貨車先行離去。
二、案經丙○○訴由桃園縣政府警察局桃園分局報請臺灣桃園地
    方法院檢察署檢察官偵查起訴。
    理  由
一、按被告以外之人於審判外之言詞或書面陳述，除法律有規定
    者外，不得作為證據，刑事訴訟法第159條固定有明文，惟
    被告以外之人於審判外之陳述，雖不符同法第159條之1至之
    4規定，而經當事人於審判程序同意作為證據，法院審酌該
    言詞陳述或書面陳述作成時之情況，認為適當者，亦得為證
    據。又當事人、代理人或辯護人於法院調查證據時，知有第
    159條第1項不得為證據之情形，而未於言詞辯論終結前聲明
    異議者，視為有前項之同意，此亦據同法第159條之5規定明
    確。查本案所引用之證據資料（詳後引證據），其中傳聞證
    據部分，縱無刑事訴訟法第159條之1至第159條之4或其他規
    定之傳聞證據例外情形，亦因被告、檢察官或同意可作為證
    據使用，或未聲明異議，依刑事訴訟法第159條之5第1 項、
    第2項之規定，本院審酌該證據作成之情況，並無不當，故
    其等於審判外之陳述，自得作為本案之證據。又按本案認定
    事實所引用之文書證據、物證等證據，並無證據證明係公務
    員違背法定程序所取得，亦無刑事訴訟法第159條之4之顯有
    不可信之情況與不得作為證據之情形，本院斟酌本案卷內之
    證據並非非法取得，亦無證明力明顯過低之情形，且經本院
    於審判期日依法進行證據之調查、辯論，被告於訴訟上之程
    序權，已受保障，前揭各該證據，均得採為證據。
二、訊據上訴人即被告乙○○固不否認有於前揭時地，駕駛車號
    823-A U號營業用小貨車，與告訴人丙○○所騎乘之車牌號
    碼SEI-0 80號輕型機車發生擦撞，造成告訴人丙○○及其所
    負載之乘客成祥瑋受傷之事實，惟矢口否認有何肇事逃逸犯
    行。辯稱：被告於肇事後，即將貨車停在離現場20公尺處並
    下車，剛好證人甲○○由後方來告知我撞倒人，我說我知道
    ，我就是要下車處理，當時就請同公司之駕駛陳鋒留下，處
    理告訴人母子醫護，交代完才離開，並非逃逸云云。經查：
    被告於前開時、地駕車肇事，致丙○○、成祥瑋受傷，被告
    未下車查看告訴人傷勢，亦未採取救護或其他必要措施，或
    向警察機關報告，即駕車離去，經證人甲○○見狀攔停，始
    停車返回肇事現場之事實，已據證人即告訴人丙○○於警詢
    、偵查時證稱：我當時由三元街往大業路方向直行，快行經
    會稽橋時，突然被被告駕駛之小貨車從後方追撞，我隨即倒
    地，被告撞到我，沒有馬上停車查看我的傷勢，當時因前方
    路口紅燈被告無法通過停在橋上，甲○○攔下被告說他撞到
    人之後，被告才下車過來看我，他說要先幫我送醫院，我堅
    持要等警察來處理，我打完電話報警後，被告已經到後面跟
    他朋友交換車子離開現場，接著就是他朋友處理等語（見偵
    查卷第16 頁、第36頁），核與證人即目擊證人甲○○於警
    詢、偵查及本院審理時證稱：我當時騎腳踏車走三元街往三
    民路方向直行，剛好看見自小貨車撞到一部機車倒地，告訴
    人及其小孩跌倒在地，我看見那台自小貨車還沒有靠邊停車
    動作，繼續往前行駛，我馬上將被告攔下，並記他車號，攔
    下被告後，被告沒有任何表示等語情節相符（見偵查卷第21
    至22頁第36至37頁、本院卷第40至41頁），而被告於原審準
    備程序、審理時亦坦承上情不諱（見原審交訴卷第15至18
    頁），其於警詢時並就逕自離開事故現場之緣由供承乃因其
    無照駕駛，害怕被開單所以離開等語（見偵查卷第3頁），
    再依卷附之道路交通事故現場圖所示，被告駕駛之小貨車停
    車地點距離告訴人機車倒地位置已相隔35.5公尺之遠，益徵
    證人丙○○、甲○○所證肇事後被告仍駕車往前行駛，經甲○○攔阻始停車查看之事實應屬真實無訛。此外，復有道路
    交通事故現場圖、道路交通事故調查報告表(一)、(二)、現
    場相片8張、車籍查詢基本資料詳細畫面、敏盛綜合醫院97
    年12月9日診斷證明書2紙、汽車駕駛人駕照吊扣吊註銷紀錄
    1份在卷可稽（見偵查卷第25至33頁、見原審卷第19頁），
    堪認被告於原審審理中所為之上開任意性自白具有相當程度
    之真實性，而得確信被告前述自白之犯罪事實俱屬真實，本
    院自得依被告前述自白及其他補強證據認定被告確有為前述
    肇事逃逸之犯行。綜上，被告前開所辯，顯屬避就卸責之詞
    ，不足採信。本案事證明確，被告犯行堪予認定，應依法論
    科。
三、另按刑法第185 條之4 之駕駛動力交通工具肇事致人死傷而
    逃逸罪之立法目的，乃為維護交通，增進行車安全，促使當
    事人於事故發生時，能對被害人即時救護，減少死傷，以保
    護他人權益並維護社會秩序。且其立法精神在於交通事故一
    旦發生，而有發生人員傷亡之情況下，不論是撞人或被撞，
    或是因其他事故而造成死傷，只要是在駕駛動力交通工具過
    程內所發生者，參與這整個事故過程的當事人皆應協助防止
    死傷之擴大，蓋如駕駛人於事故發生後，隨即駕車逃離現場
    ，不僅使肇事責任認定困難，更可能使受傷之人喪失生命或
    求償無門。是該罪之成立只以行為人有駕駛動力交通工具肇
    事，致人死傷而逃逸之事實為已足，至行為人之肇事有否過
    失，則非所問（最高法院96年台上字第3831號判決同此意旨
    ）。經查，本件車禍之發生係肇因於被告駕駛前開自小貨車
    未注意車前狀況，不慎撞擊前方同向由丙○○所騎乘之輕型
    機車，導致告訴人丙○○、成祥瑋受有傷害，且本件車禍既
    係因被告駕駛行為所引致，被告對此自負有協助防止被害人
    等死傷之義務，不因被告對於本件車禍之發生是否有故意或
    過失而有差異。被告既知悉二車發生擦撞，機車之駕駛及乘
    客極可能因此倒地傷害，竟未停車查看，即駕車逕自駛離現
    場，經證人甲○○攔停始返回肇事現場，業已產生有擴大被
    害人死傷之危險，自不能因此而謂其非肇事後逃逸，被告主
    觀上有肇事逃逸之故意甚明。核被告乙○○所為，係犯刑法
    第185條之4之駕車肇事逃逸罪。
四、原審認被告罪證明確，因而依刑法第185 條之4 之規定，並
    審酌被告於肇事致人受傷後，未及時施以必要之救護反逕自
    離去，誠屬不該，並參酌其前有多次公共危險犯行，顯見其
    對交通駕駛行為甚為輕忽，嚴重影響往來用路人權益，惟念
    其肇事後另委請友人陳鋒代為處理後續交通事故，容有悔意
    ，且犯後終能坦承犯行，並參酌被告之品行、生活狀況、智
    識程度等一切情狀，量處被告有期徒刑8月。其認事用法，
    並無違誤，量刑亦稱妥適，被告上訴意旨，仍執前詞，否認
    犯罪，且於本院準備程序時飾詞圖辯，未見悔意，再徵之被
    告前有多項犯罪前科紀錄，於職業小貨車駕駛執照經吊扣註
    銷後，未重新考領駕駛執照，仍擅自無照駕車送貨，並於發
    生本件車禍事故後，猶存僥倖之心，逃逸離去，不顧告訴人
    傷勢，更徵表其欠缺守法之觀念，行事不知戒慎，輕率粗疏
    ，甚為可訾，實無減輕被告刑責之事由。從而，被告上訴意
    旨否認有何肇事逃逸之犯意，又謂已與被害人和解，原判決
    科處有期徒刑8月，量刑過重云云，並無理由，應予駁回。
五、被告經合法傳喚，無正當理由不到庭，爰不待其陳述，逕行
    判決。
據上論斷，應依刑事訴訟法第368條、第371條，判決如主文。
本案經檢察官吳春麗到庭執行職務。
中    華    民    國    99    年    4     月    20     日
                  刑事第十八庭審判長法  官  吳鴻章
                                    法  官  曾淑華
                                    法  官  汪梅芬
以上正本證明與原本無異。
如不服本判決，應於收受送達後10日內向本院提出上訴書狀，其
未敘述上訴之理由者並得於提起上訴後10日內向本院補提理由書
（均須按他造當事人之人數附繕本）「切勿逕送上級法院」。
                                    書記官  劉寶鈴
中    華    民    國    99    年    4     月    20    日
附錄：本案論罪科刑法條全文
刑法第185條之4
駕駛動力交通工具肇事，致人死傷而逃逸者，處 6 月以上 5 年
以下有期徒刑。

司法院資訊處製作；財團法人民間司法改革基金會備份。
